【裁判字號】    95,易,503
【裁判日期】    950530
【裁判案由】    傷害
【裁判全文】
臺灣板橋地方法院刑事判決               95年度易字第503號
公  訴  人  臺灣板橋地方法院檢察署檢察官
被      告  乙○○
            甲○○
            丁○○
            丙○○
            戊○○
上列被告因傷害案件，經檢察官提起公訴（94年度偵字第15959
號），本院判決如下：
    主  文
乙○○傷害人之身體，處有期徒刑月，如易科罰金以佰元折
算壹日。
丁○○傷害人之身體，處拘役肆拾日，如易科罰金以佰元折算
壹日。
甲○○、戊○○、丙○○均無罪。
    事  實
一、乙○○於民國94年3 月4 日凌晨1 時30分許，騎乘機車搭載
    同事甲○○欲返回甲○○臺北縣新店市住處，行經臺北縣中
    和市○○路307 號前時，適有丁○○與其友人丙○○、戊○○搭乘計程車停靠路邊下車而擋住乙○○機車去路，乙○○
    即向之鳴按喇叭數聲示意不滿，此際丁○○先行下車即與乙○○發生口角，並基於傷害之故意，出拳毆打乙○○臉部，
    致乙○○臉上眼部受有瘀傷，並使其機車倒地，詎乙○○竟
    憤而取出甲○○先前拾得放置於其機車置物箱內之短刀（全
    長33公分，刀刃長23公分）1 把，亦基於傷害之故意，持而
    刺及丁○○之右側腹部，致丁○○右側腹部受有15公分深之
    穿刺傷。丁○○遭乙○○持刀刺傷後，復亦憤而接續上開傷
    害之故意，拾取路邊之盆栽，丟擲乙○○、甲○○二人，擊
    中甲○○頭部，復接續手持路邊之廣告旗杆，揮打乙○○、
    甲○○二人身體多處，致甲○○受有頭部外傷合併腦挫傷、
    左肩挫傷等傷害，乙○○受有背部擦傷紅腫、手臂瘀腫等傷
    害。嗣戊○○、丙○○先後下車，見狀即上前勸阻，戊○○
    並勸服乙○○將上開短刀交出，隨後即由丁○○報警到場處
    理，並查扣上開短刀1 把。
二、案經丁○○、乙○○、甲○○訴由臺北縣政府警察局中和分
    局報請臺灣板橋地方法院檢察署檢察官偵查起訴。
    理  由
甲、被告乙○○、丁○○被訴部分：
一、訊據被告乙○○、丁○○均矢口否認有何傷害犯行，被告乙○○辯稱：當時係丁○○下車後即先行出手毆打伊臉部，並
    推倒機車，伊推開丁○○後，丁○○即持棍棒（應係指廣告
    旗杆）毆打伊，並拿路邊盆栽砸甲○○頭部，之後伊見機車
    內甲○○之前撿到之刀子掉出，就將刀子拿在手上，嚇阻丁○○不要過來，後來丁○○又拿棍子打伊，伊手中刀子就不
    知掉落何處，伊並無拿刀刺丁○○云云；被告丁○○則辯稱
    ：伊當時下車聽到有人按喇叭，伊以為是有熟識的人，上前
    查看，乙○○突然就拿刀刺過來，刺到伊右側腹部，伊就倒
    退看到腹部流血，就隨手拿起路邊盆栽丟向乙○○、甲○○
    二人，並拿起旗杆揮打他們二人，伊係遭乙○○持刀刺傷後
    ，才被動反擊自衛，並無傷害故意云云。然查：
    (一)被告乙○○持刀刺傷告訴人丁○○之犯罪事實，業據告訴
      人丁○○指訴明確，並經同案被告丙○○、戊○○於本院
      準備程序時指述：丁○○與乙○○發生爭執後確實於腹部
      受有刀刃穿刺傷，且當時乙○○手持短刀，並經戊○○令
      其將刀交出等情屬實（見本院95年4 月3 日準備程序筆錄
      ），且有告訴人丁○○提出之耕莘醫院永和分院、臺灣大
      學醫學院附設醫院等出具之診斷證明書可資佐證，是被告
      乙○○上開所辯云云，要屬事後畏罪卸責之詞，顯不足採
      。
    (二)另被告丁○○接續以拳、盆栽、廣告旗杆毆打告訴人乙○○、甲○○二人致傷等犯罪事實，亦據告訴人乙○○、甲○○指訴甚明，復經同案被告丙○○、戊○○於本院準備
      程序時指述有目擊被告丁○○與告訴人乙○○、甲○○打
      在一起之情屬實，且被告丁○○亦不否認有上述毆打行為
      ，僅係辯稱伊係出於被動自衛云云，然依被告丁○○所辯
      陳伊係不明究理即突遭告訴人乙○○持刀刺傷云云，乙○○僅因被告丁○○下車擋住其機車去路，未生爭執即持刀
      刺擊傷人，顯與常情事理有悖，衡諸常情，乙○○若非受
      到被告丁○○相當之挑釁或攻擊，豈有輕易持刀相擊，是
      乙○○上開所辯係因與丁○○口角後，遭丁○○先行出手
      毆打，才持刀對抗之情，應較為可採，因此本件既認係被
      告丁○○有先行出手毆打告訴人乙○○，復於遭乙○○持
      刀刺傷後，未再加以傷害之情狀下，接續以盆栽、廣告旗
      杆丟擲揮打傷害告訴人乙○○、甲○○二人，難謂係正當
      之防衛行為，此外復有告訴人乙○○、甲○○提出之天主
      教耕莘醫院、臺北縣立醫院出具之驗傷診斷書可資佐證，
      是被告丁○○上開所辯亦不足採，難卸其傷害罪責。
    從而，綜上事證已足認被告乙○○、丁○○二人犯行明確，
    均應依法論處。
二、核被告乙○○、丁○○所為，均係犯刑法第277 條第1 項之
    傷害罪。被告丁○○一接續毆打行為同時傷害告訴人乙○○
    、甲○○二人，為想像競合犯，應從一重處斷。公訴意旨雖
    謂被告乙○○傷害告訴人丁○○部分，與同案被告甲○○間
    有犯意聯絡及行為分擔，為共同正犯；另被告丁○○傷害告
    訴人乙○○、甲○○部分，與同案被告丙○○、戊○○間亦
    有犯意聯絡及行為分擔，為共同正犯，然經查被告甲○○就
    被告乙○○傷害丁○○部分，被告丙○○、戊○○就被告丁○○傷害乙○○、甲○○部分，均無犯意聯絡及行為分擔（
    理由如後述被告甲○○、丙○○、戊○○被訴部分），公訴
    意旨所認其間為共同正犯，容有未洽。爰分別審酌被告乙○○、丁○○犯罪之動機、目的、傷害之方法、手段、對告訴
    人所生危害程度及犯後態度等一切情狀，各量處如主文所示
    之刑，並諭知易科罰金之折算標準，以資懲儆。至被告乙○○所犯傷害部分，查扣之短刀1 把，雖係被告乙○○供犯傷
    害告訴人丁○○所用之物，惟該短刀既係同案被告甲○○所
    拾得占有（究係他人遺失、失竊或棄置，原因不明，尚不足
    論究此部分有無侵占遺失物罪嫌），且依上述被告甲○○又
    未認有與被告乙○○共同傷害丁○○之犯意聯絡及行為分擔
    ，故此短刀即非屬被告乙○○或其共犯所有，依法不得併予
    宣告沒收，併此敘明。
乙、被告甲○○、丙○○、戊○○被訴部分：
一、公訴意旨雖謂被告甲○○亦有上揭時地基於傷害之犯意聯絡
    ，於乙○○持刀刺傷丁○○時，亦徒手毆打丁○○，因認被
    告甲○○亦涉有同條項傷害罪之共同正犯云云。惟訊據被告
    甲○○堅決否認有共同毆傷告訴人丁○○之犯行，辯稱：當
    時乙○○與丁○○發生推擠後，伊有被棍棒、盆栽打到，就
    被丙○○、戊○○扶到路邊休息，查扣之短刀係伊案發前撿
    到的，但案發時伊不清楚係何人拿刀出來等語。經查，告訴
    人丁○○於警詢、偵審均為具體指明被告甲○○對之有何致
    傷之行為，且據其提出之診斷證明書，亦僅載有穿刺傷，並
    無其他傷害之證明，另同案被告丙○○、戊○○於警詢、偵
    審亦均未指陳目擊被告甲○○對告訴人丁○○有何具體傷害
    行為，至同案被告乙○○持刀傷害告訴人丁○○，雖其所持
    短刀係被告甲○○所拾得占有，然本件乙○○持刀刺傷丁○○事發突然，尚難認被告甲○○就乙○○持刀傷害告訴人之
    個人行為，有何犯意聯絡可言，是依上所述，顯無事證可資
    證明被告甲○○與乙○○有共同傷害告訴人丁○○之犯意聯
    絡或行為分擔，此外復查無其他積極證據足認被告甲○○有
    何犯罪，從而本件不能證明被告甲○○有此犯罪，自應諭知
    其無罪。
二、另公訴意旨雖謂被告丙○○、戊○○有於上揭時地基於傷害
    之犯意聯絡，與丁○○共同以路旁盆栽、旗杆毆打乙○○、
    甲○○致傷，因認其二人亦涉有同條項傷害罪之共同正犯云
    云。惟訊據被告丙○○、戊○○均堅決否認有共同傷害乙○○、甲○○之犯行，辯稱：伊等下車後，丁○○與乙○○、
    甲○○二人已打完在爭吵，丙○○當時僅在旁觀看，戊○○
    則上前要乙○○將刀交出來，均為參與毆打告訴人乙○○、
    甲○○等語。經查，同案被告丁○○於本院準備程序時亦指
    稱：伊持旗杆揮打乙○○、甲○○時，丙○○、戊○○二人
    也下車在旁觀看，只有伊一人與之打架，之後戊○○向乙○○搶下刀子，然後伊就報警等語屬實，另據告訴人甲○○於
    本院準備程序時亦指陳：伊不知丙○○、戊○○二人有無打
    伊，但他們二人幫伊扶到路邊休息等語，按諸常情被告丙○○、戊○○如有共同毆打乙○○、甲○○，豈有當時仍扶助
    甲○○至路邊休息之理，至告訴人乙○○雖於本院準備程序
    指述被告丙○○、戊○○二人下車後就拿棍棒，交予丁○○
    ，由丁○○打伊，其二人毆打甲○○云云，然此顯與丁○○
    、甲○○所述情節均不符，自難採信（見本院95年4 月3 日
    準備程序筆錄）。是綜上所述，被告丙○○、戊○○二人上
    開所辯，應非虛詞，尚堪採信，此外復查無其他積極證據足
    認被告二人有何犯罪，從而本件不能證明被告二人有此犯罪
    ，自亦應均諭知無罪。
據上論斷，應依刑事訴訟法第299 條第1 項前段、第301 條第1
項，刑法第277 條第1 項、第55條、第41條第1 項前段，罰金罰
鍰提高標準條例第1 條前段、第2 條，判決如主文。
本案經檢察官靳開聖到庭執行職務
中    華    民    國    95    年    5     月    30    日
                刑事第六庭  審判長法  官  王  屏  夏
                                  法  官  王  偉  光
                                  法  官  彭  全  曄
以上正本證明與原本無異
如不服本判決，應於判決送達後10日內，向本院提出上訴狀
                                  書記官  梁  宜  庭
中    華    民    國    95    年    6     月    2    日
附錄本案論罪科刑所用法條全文：
中華民國刑法第277條
 (普通傷害罪)
傷害人之身體或健康者，處三年以下有期徒刑、拘役或一千元以
下罰金。
犯前項之罪因而致人於死者，處無期徒刑或七年以上有期徒刑；
致重傷者，處三年以上十年以下有期徒刑。


司法院資訊處製作；財團法人民間司法改革基金會備份。
